【裁判字號】    89,訴,957
【裁判日期】    890629
【裁判案由】    妨害兵役
【裁判全文】
臺灣高雄地方法院刑事判決                          八十九年度訴字第九五七號
    公  訴  人  臺灣高雄地方法院檢察署檢察官
    被      告  乙○○
右列被告因妨害兵役案件，經檢察官提起公訴（八十九年度偵字第六七九五號），本
院判決如左：
    主  文
乙○○役齡男子意圖避免徵兵處理，居住處所遷移，無故不申報，致未能辦理徵集，
處有期徒刑陸月，褫奪公權壹年，緩刑貳年。
    事  實
一、乙○○為民國六十六年六月十七日出生之役齡男子，原戶籍設於高雄市楠梓區○
    ○○路一三○巷三弄一號，並居住該址。乙○○於八十八年十二月間，竟因與
    其母甲○○○發生爭吵後，即意圖避免徵兵處理，離家至台北工作，惟無故不依
    戶籍法第五十八條之規定，流動人口應向暫住地之警察機關辦理登記申報，致使
    高雄市政府所發，指定其應於八十八年十二月二十日上午八時二十分前往高雄火
    車站鐵路餐廳東側廣場報到之高雄市八十八年第Ａ一八四○梯次陸軍大專常備兵
    徵集令無法送達，致未能辦理徵集。
二、案經高雄市政府函送臺灣高雄地方法院檢察署檢察官偵查起訴。
    理  由
一、訊據被告乙○○並不否認其其在右揭時間遷出戶籍地而無故未依規定申報，致使
    徵集令無法送達而未能辦理徵集之事實，核與被告之母即證人甲○○○所證稱：
    我在八十八年十二月十九日收到高雄市政府之大專常備兵徵集令，但當時乙○○
    因與我吵架已離家，我找不到他，在八十八年十二月十四日我有向警察局申報查
    尋失蹤人口並登報尋人等情相符，並有高雄市政府八十九年三月十七日所發高市
    府兵二字第八七八三號函，及該函所附之高雄市八十八年第Ａ一八四○梯次編號
    高市密兵二字第一四Ｏ六八號之陸軍大專常備兵徵集令、高雄市楠梓區妨害兵役
    案件調查表、役男交接名冊、戶籍表、兵籍表、高雄市政府警察局楠梓分局受理
    查尋人口案件登記表及登報尋人之報紙影本等資料各一紙，均附於八十九年度偵
    字第六七九五號偵查卷內可證，堪信為真實。惟被告乙○○否認其有逃避兵役之
    意圖，辯稱：因離家後未與家人聯絡，所以不知道有徵集令之事等語。然查，被
    告於八十九年五月十八日本院調查中，業已供稱：八十八年六月十六日我剛從台
    北縣東南工專畢業，畢業後我就回高雄，但一直等不到徵集令等語，有其提出之
    私立東南工業專科學校畢業證書一紙附卷足憑，又被告係於六十六年六月十七日
    出生，有其年籍資料在卷為憑，則綜觀前情，其既明知其已具役男身份且應於右
    揭時接受徵集之事實，則其所辯不知情而無逃避兵役之意圖等語，實難令人採信
    。故本案事證明確，其犯行堪以認定。
二、核被告所為，係犯妨害兵役治罪條例第三條第五款之罪。爰審酌被告前未曾有任
    何犯罪前科紀錄，有台灣高雄地方法院檢察署刑案資料查註紀錄表、本院被告院
    內索引卡紀錄表及台灣高等法院被告全國前案紀錄表各一紙在卷可憑，及其犯罪
    動機係因與家人發生爭執而一時衝動所致，又犯後坦承部分犯行，態度尚稱良好
    ，又其於發現徵集令後，乃自動向警方投案等情，有其提出之撤尋人口案件登記
    表一紙（其上載明：撤尋方式係「自行撤尋」）為證，堪信為真實，爰綜合考量
    前開一切情狀，量處如主文所示之刑，並宣告褫奪公權一年。末按，被告前未曾
    受有期徒刑以上刑之宣告等情，已如前述，因一時失慮致觸犯本件犯行，經此次
    起訴審判後，當能知所警惕，應無再犯之虞，又被告目前已等待入營服役等情，
    業據其陳明在卷，是本院認為前開對被告所宣告之刑，以暫不執行為適當，爰宣
    告緩刑二年，以勵自新。
據上論斷，應依刑事訴訟法第二百九十九條第一項前段，妨害兵役治罪條例第三條第
五款，第二十六條，刑法第十一條前段，第三十七條第二款，第七十四條第一款，判
決如主文。
本案經檢察官蔡麗宜到庭執行職務。
中    華    民    國    八十九    年      六      月      二十九        日
                                臺灣高雄地方法院刑事第六庭
                                審判長法  官    莊  崑  山
                                      法  官    李  怡  諄
                                      法  官    周  玉  
右為正本，係照原本作成。
如不服本判決，應於送達後十日內，向本院提出上訴狀。
                                      書記官    王  宏  琪
中    華    民    國    八十九    年      七      月        三          日
附錄本案論罪科刑法條全文︰
妨害兵役治罪條例第三條第五款：
役齡男子意圖避免徵兵處理，而有左列行之一者，處五年以下有期徒刑：
  五、居住處所遷移，無故不申報，致未能辦理身家調查、徵兵檢查、抽籤或徵集者
  。


司法院資訊處製作；財團法人民間司法改革基金會備份。
